臺灣高等法院高雄分院刑事判決　　　　96年度上訴字第1745號
上　訴　人　臺灣屏東地方法院檢察署檢察官
被　　　告　甲○○
上列上訴人因被告違反毒品危害防制條例案件，不服臺灣屏東地
方法院96年度訴字第568 號中華民國96年6 月29日第一審判決（
起訴案號：臺灣屏東地方法院檢察署96年度毒偵字第402 號），
提起上訴，本院依簡式審判程序判決如下：
    主  文
原判決撤銷。
甲○○施用第一級毒品，累犯，處有期徒刑壹年貳月，減為有期
徒刑柒月。
    事  實
一、甲○○前於民國87年間因施用毒品案件，經臺灣臺北地方法
    院以87年度毒聲字第516 號裁定送觀察、勒戒後，認無繼續
    施用毒品傾向，於87年8 月11日釋放出所，由臺灣臺北地方
    法院檢察署檢察官以87年度偵字第14755 號為不起訴處分確
    定；復於88年間再因施用毒品案件，經臺灣臺北地方法院以
    88年度毒聲字第2871號裁定送觀察、勒戒後，認無繼續施用
    毒品傾向，於88年12月3 日釋放出所，由臺灣臺北地方法院
    檢察署檢察官以88年度毒偵字第1046號為不起訴處分確定；
    再於91年間因施用毒品案件，經臺灣屏東地方法院以91年度
    毒聲字第1015號裁定送戒治處所施以強制戒治，嗣因戒治成
    效良好，經臺灣屏東地方法院以92年度毒聲字第299 號裁定
    停止戒治處分，於92年4 月10日停止戒治並付保護管束，惟
    其於保護管束期間因違反保護管束情節重大，經臺灣屏東地
    方法院以92年度毒聲字第674 號裁定撤銷上開停止戒治處分
    ，於92年9 月29日入戒治處所執行戒治處分，嗣於93年1 月
    9 日因毒品危害防制條例修正條文生效施行，而於93年1 月
    9 日釋放出所。又甲○○曾於91年間因違反毒品危害防制條
    例案件，經臺灣屏東地方法院以91年度訴字第616 號判處應
    執行有期徒刑1 年2 月確定；復於92年間因恐嚇案件，經臺
    灣屏東地方法院以92年度易緝字第64號判處有期徒刑8 月確
    定；再於同年間因違反毒品危害防制條例案件，經臺灣屏東
    地方法院以92年度易字第585 號判處有期徒刑5 月確定，上
    開有期徒刑接續執行，於94年9 月16日縮短刑期假釋出監，
    並於95年3 月1 日縮刑期滿執行完畢。詎其猶不知悔改，仍
    未戒除毒癮，復基於施用第一級毒品海洛因之犯意，於上開
    強制戒治執行完畢釋放後5 年內之96年1 月31日上午某時許
    ，在其屏東縣枋山鄉楓港村港邊65號住處房間內，以將海洛
    因摻入香菸內燒烤後以口鼻吸食之方式，施用海洛因1 次。
    嗣於96年1 月31日17時5 分許，因另涉竊盜案件，為警通知
    到案說明，經其同意採尿送驗呈嗎啡陽性反應，始查悉上情
    。
二、案經屏東縣警察局內埔分局報請臺灣屏東地方法院檢察署檢
    察官偵查起訴。
    理  由
壹、程序部分
    本件被告甲○○（下稱被告）所犯係死刑、無期徒刑、最輕
    本刑為3 年以上有期徒刑以外之罪，其於審理程序中就被訴
    事實為有罪之陳述，經審判長告知簡式審判程序之旨，並聽
    取公訴人、被告之意見後，本院合議庭認為適宜進行簡式審
    判程序，合先敘明。
貳、有罪部分
一、上揭事實，業據被告於本院審理時坦承不諱，其於96年1 月
    31日經警採尿送驗結果，確呈第一級毒品海洛因代謝後嗎啡
    之陽性反應，有屏東縣警察局內埔分局毒品案件涉縑人尿液
    採證編號姓名對照表及臺灣檢驗科技股份有限公司96年2 月
    15日編號KＺ000000000000號濫用藥物尿液檢驗報告各1 紙在
    卷可稽（見警(一)卷第6 、8 頁），足認被告上開任意性之自
    白確與事實相符，洵堪採為論罪科刑之依據。又被告前因施
    用毒品案件，經臺灣臺北地方法院以87年度毒聲字第516 號
    裁定送觀察、勒戒後，認無繼續施用毒品傾向，於87年8 月
    11日釋放出所，由臺灣臺北地方法院檢察署檢察官以87年度
    偵字第14755 號為不起訴處分確定；復於88年間再因施用毒
    品案件，經臺灣臺北地方法院以88年度毒聲字第2871號裁定
    送觀察、勒戒後，認無繼續施用毒品傾向，於88年12月3 日
    釋放出所，由臺灣臺北地方法院檢察署檢察官以88年度毒偵
    字第1046號為不起訴處分確定；再於91年間因施用毒品案件
    ，經臺灣屏東地方法院以91年度毒聲字第1015號裁定送戒治
    處所施以強制戒治，嗣因戒治成效良好，經臺灣屏東地方法
    院以92年度毒聲字第299 號裁定停止戒治處分，於92年4 月
    10日停止戒治並付保護管束，惟其於保護管束期間因違反保
    護管束情節重大，經臺灣屏東地方法院以92年度毒聲字第67
    4 號裁定撤銷上開停止戒治處分，於92年9 月29日入戒治處
    所執行戒治處分，嗣於93年1 月9 日因毒品危害防制條例修
    正條文生效施行，而於93年1 月9 日釋放出所等節，有臺灣
    屏東地方法院檢察署刑案資料查註紀錄表、全國施用毒品案
    件紀錄表及臺灣高等法院被告前案紀錄表等件在卷可參。綜
    上，被告前因施用毒品犯行經觀察勒戒、強制戒治執行完畢
    釋放後5 年內，再犯本件毒品危害防制條例第10條第1 項之
    施用第一級毒品罪，事證明確，其犯行堪以認定，應予依法
    論科。
二、查海洛因係毒品危害防制條例第2 條第2 項第1 款所明定之
    第一級毒品，不得持有及施用，是核被告施用第一級毒品海
    洛因之行為，係犯毒品危害防制條例第10條第1 項之施用第
    一級毒品海洛因罪。其持有第一級毒品海洛因之低度行為，
    應為施用第一級毒品海洛因之高度行為所吸收，不另論罪。
    被告曾於91年間因違反毒品危害防制條例案件，經臺灣屏東
    地方法院以91年度訴字第616 號判處應執行有期徒刑1 年2
    月確定；復於92年間因恐嚇案件，經臺灣屏東地方法院以92
    年度易緝字第64號判處有期徒刑8 月確定；再於同年間因違
    反毒品危害防制條例案件，經臺灣屏東地方法院以92年度易
    字第585 號判處有期徒刑5 月確定，上開有期徒刑接續執行
    ，於94年9 月16日縮短刑期假釋出監，並於95年3 月1 日縮
    刑期滿執行完畢，此有台灣高等法院被告前案紀錄表1 份在
    卷可稽，其前受有期徒刑之執行完畢後，5 年內再故意犯本
    件有期徒刑以上之罪，為累犯，應依刑法第47條第1 項之規
    定加重其刑。
三、原審據以論處被告罪刑，固非無見。惟查：被告之犯罪時間
    係在96年4月24日以前，符合中華民國96年罪犯減刑條例第2
    條第1項第3款所定減刑條件，應依法減其宣告刑二分之一，
    原審未及適用上開減刑條例予以減刑，尚有未合。檢察官上
    訴意旨，認被告自96年2 月中旬某日起至96年3月9日某時止
    ，在屏東縣枋山鄉○○村○○路65號住處施用第一級毒品海
    洛因多次之犯行（即移送併辦部分），與起訴部分有集合犯
    之一罪關係，原判決未及併予審理，尚有未洽，而指摘原判
    決不當，雖無理由（詳後述），惟原判決既有前開可議之處
    ，自應由本院將原判決撤銷改判。審酌被告前因施用毒品案
    件，經觀察勒戒、強制戒治及判刑確定執行期滿釋放後，仍
    未戒絕毒品，再犯相同之罪，顯見其戒毒意志不堅，惟念其
    施用毒品乃自戕一己健康，尚未危害他人，且其僅施用1 次
    ，及其犯後坦承犯行、頗表悔意、態度良好等一切情狀，爰
    量處如主文所示之刑，並依法減其宣告刑二分之一。
參、移送併案審理部分
一、檢察官移送併案意旨（臺灣屏東地方法院檢察署檢96年度毒
    偵字第1168號）略以：被告基於施用第一級毒品海洛因之犯
    意，自96年2 月中旬某日起至96年3 月9 日某時止，在屏東
    縣枋山鄉○○村○○路65號住處，施用第一級毒品海洛因多
    次，嗣於96年3 月9 日22時許，經警持檢察官簽發之強制採
    驗尿液許可書強制其驗尿後呈現嗎啡陽性反應始悉上情。因
    認被告涉犯毒品危害防制條例第10條第1 項之施用第一級毒
    品罪嫌，而與本案起訴之犯罪事實有集合犯之關係，為實質
    上一罪之法律上同一案件，應由法院併予審理云云。
二、按施用毒品行為，大多具有成癮性，故毒品危害防制條例之
    施用第一級或第二級毒品罪，依該條例之立法意旨，原即預
    定其有反覆施用第一級或第二級毒品之性質，固得認屬學理
    上所稱「集合犯」而為包括之一罪；然對依集合犯而論以包
    括一罪之判斷，仍不能無限擴張，其一罪範圍之認定，必須
    與連續犯刪除之立法旨趣相契合，苟行為人主觀上，非出於
    一個決意，客觀上各行為間，又無密切接近關係，依一般社
    會通念，認不應評價為一罪方合於刑罰公平原則時，自不能
    悉數率皆論以一罪（最高法院96年度台上字第2083號判決意
    旨參照）。查本案起訴被告施用第一級毒品海洛因之時間為
    96年1 月31日上午某時，而上開併案部分被告施用海洛因之
    時間為96年2 月中旬某日起至96年3 月9 日某時止，2 者犯
    罪時間約半個月，則被告先後施用第一級毒品海洛因之犯行
    ，主觀上是否出於毒品成癮性之1 個決意，即非無疑，又此
    2 者相隔既約半個月之久，客觀上，實亦難認其係在「密切
    接近」之一定時間為之，故於刑法評價上，依社會健全觀念
    ，要難認彼此間具有「集合犯」之一罪關係。又刑法第56條
    連續犯之規定，業於94年1 月7 日修正公布刪除，並於95年
    7 月1 日施行，本案起訴部分及併案部分之犯行既均在上開
    刑法第56條刪除之後，2 者之間亦無從成立連續犯關係。綜
    上，上開併案部分，不能認係本件起訴效力所及，本院不得
    併予審理，自應退由檢察官另行依法處理。
據上論結，應依刑事訴訟法第369 條第1 項前段、第364 條、第
299 條第1 項前段、第273 條之1 第1 項，毒品危害防制條例第
10條第1 項，刑法第11條前段、第47條第1 項，中華民國96年罪
犯減刑條例第2 條第1 項第3 款、第7 條，判決如主文。
本案經檢察官林應華到庭執行職務。
中　　華　　民　　國　　96　　年　　9 　　月　　28　　日
                  刑事第七庭    審判長法  官 莊飛宗
                                      法  官 黃憲文
                                      法  官 孫啟強
以上正本證明與原本無異。
如不服本判決應於收受本判決後10日內向本院提出上訴書狀，其
未敘述上訴理由者，並得於提起上訴後10日內向本院補提理由書
狀（均須按他造當事人之人數附繕本）「切勿逕送上級法院」。
中　　華　　民　　國　　96　　年　　9 　　月　　28　　日
　　　　　　　　　　　　　　　　　　　書記官 許信宗
附錄本件判決論罪科刑法條：
毒品危害防制條例第10條第1項
施用第一級毒品者，處6月以上5年以下有期徒刑。
